【裁判字號】    92,訴,530
【裁判日期】    921007
【裁判案由】    偽造文書等
【裁判全文】
臺灣屏東地方法院刑事判決                          九十二年度訴字第五三號
    公  訴  人  臺灣屏東地方法院檢察署檢察官
    被      告  乙○○
右列被告因偽造文書等案件，經檢察官聲請簡易判決處刑（九十二年度偵字第三０一
七號），本院潮州簡易庭審酌後，認不宜以簡易判決處刑，移送本院改依通常程序審
理，本院判決如左：
    主  文
乙○○連續行使偽造私文書，足以生損害於他人，處有期徒刑月，如易科罰金，以
佰元折算壹日。扣案之已剪下數字「６」之統一發票紙，均沒收之。
    事  實
一、乙○○前於民國八十八年間因違反貪污治罪條例案件，經法院判處有期徒刑一年
    十月，緩刑五年，八十八年八月二十日確定在案。詎其不知警惕，竟基於偽造文
    書之概括犯意，先於九十二年五月下旬統一發票開獎後某日，將中華民國九十二
    年三、四月份之收銀機統一發票號碼為ＴＢ0000000之末一碼以不詳工具
    （未經扣案）剪下，再以其他同月份之收銀機統一發票其為「６」之數字部分黏
    貼其上，偽造該月份末三碼為「５２６」之中獎金額新台幣（下同）二百元之統
    一發票，繼而於九十二年五月二十九日凌晨零時許，意圖為自己不法之所有，持
    該偽造之統一發票，在屏東縣潮州鎮○○里○○路四十一號之「甲○○○」內，
    出示予店員丙○○，使丙○○誤認為該偽造後之統一發票係末三碼中獎之統一發
    票，即請乙○○在該超商自備之記事本上填載中獎人之顧客基本資料，而乙○○
    為免事後遭人發現循線查獲，復承前之偽造文書概括犯意，在前開「甲○○○」
    之記事本（未扣案，且已為商家丟棄）上填寫發票中獎顧客姓名為「陳文雄」及
    電話「0000000000」之基本資料，以為行使，足以表示其即為陳文雄
    持當月統一發票未三碼中獎之用意，店員丙○○因而陷於錯誤，將等值於二百元
    之商店內汽水及泡麵等物交付予乙○○，足生損害於陳文雄、該商店及國庫。嗣
    後商店老闆發現該統一發票係偽造，乃請店員特別留意，而乙○○於同年六月二
    日下午三時許，再持另紙略有污漬未經偽造之中獎統一發票前往兌換時，為店員
    識出報警，並於其住宅內扣得已剪下數字「６」供偽造及偽造失敗之統一發票三
    紙，暨上開已行使號碼已偽造為ＴＢ0000000之統一發票一紙，因而查獲
    上情。
二、案經屏東縣警察局潮州分局報請臺灣屏東地方法院檢察署檢察官偵查後聲請簡易
    判決處刑，本院潮州簡易庭審酌後，認不宜以簡易判決處刑，移送本院改依通常
    程序審理。
    理  由
一、訊據被告乙○○對於右揭犯罪事實坦承不諱，核與證人丙○○、鍾怡惠之證述相
    符，且有扣案之已剪下數字「６」供偽造及偽造失敗之統一發票三紙、偽造為Ｔ
    Ｂ0000000之統一發票一紙，及與乙○○所填寫同一式樣之「甲○○○」
    供顧客填寫統一發票中獎人基本資料之影本一件等可佐，被告自白堪認與事實相
    符，本件事證已臻明確，被告犯行洵堪認定，應依法論科。
二、按「統一發票係營業稅法第三十二條第一項所定營業人銷售貨物或勞務，開立予
    買受人之憑證，性質上屬私文書。觀之同法條第三項明定：『統一發票，由政府
    印製《發售》，或核定營業人《自行印製》．．．。』尤為明瞭。至財政部依營
    業稅法第五十八條訂定之『統一發票給獎辦法』，旨在防止逃漏、控制稅源及促
    進統一發票之推行，而以定期開獎，給予獎金之方式，鼓勵買受人向營業人索取
    統一發票，為其附隨目的。又有價證券固以實行券面所表示之權利時，必須占有
    該券為特質，但具有此項特質之證券（文書），在論理法則上，不能解釋為均屬
    有價證券。統一發票中獎與否，純繫於偶然之事實，不因中獎人必須占有該中獎
    之統一發票，始得領取獎金（統一發票給獎辦法第九條參照），而影響統一發票
    之私文書性質」最高法院八十九年度台上字第二六０八號判決可資參照。次按被
    告在「甲○○○」供顧客填寫統一發票中獎人基本資料之自備記事本上填寫發票
    中獎顧客姓名為「陳文雄」及電話「0000000000」之基本資料，乃足
    以表示其即為陳文雄持當月統一發票未三碼中獎之用意，自屬刑法第二百十條之
    私文書。核被告乙○○所為，係犯刑法第二百十六條、第二百十條之行使偽造私
    文書罪，及同法第三百三十九條第一項之詐欺取財罪。被告填寫「陳文雄」及電
    話之基本資料於超商記事本上之行為，核與偽造私文書罪之構成要件相符，公訴
    人認被告此部分行為係為達行使偽造發票之目的而為之部分行為，尚有未洽。被
    告偽造統一發票、偽造「陳文雄」基本資料之行為，均應為行使偽造發票及行使
    偽造陳文雄名義私文書之行為所吸收，不另論罪。被告二次行使偽造私文書之行
    為，時間緊接，所犯罪名相同，顯係出於概括犯意反覆為之，為連續犯，應依刑
    法第五十六條之規定論以連續行使偽造私文書罪，並依法加重其刑。被告以行使
    偽造私文書之方法達其詐欺取財之目的，為牽連犯關係，應依刑法第五十五條之
    規定從一重之行使偽造私文書罪處斷。爰審酌被告貪圖小利之犯罪動機、目的、
    手段、犯罪所生之損害，及其犯罪後坦承犯行，犯後態度尚佳等一切情狀，量處
    如主文所示之刑，併諭知易科罰金之折算標準，以資儆懲。
三、扣案之已剪下數字「６」供偽造之統一發票三紙，為被告所有，且係供犯罪所用
    ，應依刑法第三十八條第一項第二款之規定宣告沒收之。至於扣案之偽造發票（
    偽造後號碼：ＴＢ0000000）一張，雖係供犯罪所得之物，惟因業已行使
    交付予店員，已非被告所有，爰不為沒收之諭知，公訴人認應併予宣告沒收，亦
    有未洽。又未扣案之偽造統一發票號碼為ＴＢ0000000末一碼之不詳工具
    雖係供犯罪所用，惟無從證明係被告所有，而未經扣案之其上填載發票中獎顧客
    姓名為「陳文雄」及電話「0000000000」基本資料之「甲○○○」記
    事本，雖亦係供犯罪所用，惟已為商家丟棄滅失，業經該店員鍾怡惠證述明確，
    均無從為沒收之諭知，附此敘明。
據上論斷，應依刑事訴訟法第四百五十二條、第二百九十九條第一項前段，刑法第五
十六條、第二百十六條、第二百十條、第三百三十九條第一項、第五十五條、第四十
一條第一項、第三十八條第一項第二款，罰金罰鍰提高標準條例第一條前段、第二條
，判決如主文。
本案經檢察官何克昌到庭執行職務
中      華      民      國      九十二      年      十      月    七    日
                                      臺灣屏東地方法院刑事第三庭
                                          法  官   李淑惠
右正本證明與原本無異。
如不服本判決應於收受本判決後送達後十日內向本院提出上訴書狀，其未敘述上訴理
由者，並得於提起上訴後十日內向本院補提理由書狀（均須按他造當事人之人數附繕
本 ）「切勿逕送上級法院」
                                          書記官   魏慧夷
中      華      民      國      九十二      年      十      月 七       日
附錄論罪法條
刑法第二百十六條
 (行使偽造變造或登載不實之文書罪)
行使第二百十條至第二百十五條之文書者，依偽造、變造文書或登載不實事項或使登
載不實事項之規定處斷。
刑法第二百十條
 (偽造變造私文書罪)
偽造、變造私文書，足以生損害於公眾或他人者，處五年以下有期徒刑。
刑法第三百三十九條
 (普通詐欺罪)
意圖為自己或第三人不法之所有，以詐術使人將本人或第三人之物交付者，處五年以
下有期徒刑、拘役或科或併科一千元以下罰金。
以前項方法得財產上不法之利益或使第三人得之者，亦同。
前二項之未遂犯罰之。


司法院資訊處製作；財團法人民間司法改革基金會備份。
